臺灣屏東地方法院刑事判決　　　　　　　　　　　　　九十三年度易字第二五七號
　　公　訴　人　臺灣屏東地方法院檢察署檢察官
　　被　　　告　戊○○　男　三.
右列被告因詐欺案件，經檢察官提起公訴（九十二年度偵緝字第二一八號），本院判
決如左：
    主  文
戊○○連續意圖為自己不法之所有，以詐術使人將本人之物交付，處有期徒刑拾月。
    事  實
一、戊○○係以經營檳榔、荖花等批發買賣為業，明知其因經營不善，致經濟能力陷
    於困難，已無充裕資金支付貨款，竟隱匿資力不足之窘況，基於意圖為自己不法
    所有之概括犯意，於民國八十八年六、七月間，連續向丙○○、甲○○大量訂購
    檳榔，嗣後即逃匿拒不付款而詐取財物：
  (1)自八十八年六月十四日起至同年七月十六日止，連續多次以電話訂貨方式，向在
    屏東縣內埔鄉○○路○段六七號經營檳榔批發業之丙○○購買檳榔（詳細訂貨日
    期、數量及價格如附表一所示），雙方約定每十日結帳一次，由戊○○匯款至丙○○指定之帳戶，使丙○○不疑有他陷於錯誤，依約將檳榔送往臺中縣潭子鄉某
    貨運站交由戊○○收受。詎戊○○收取檳榔後，起初佯稱須待應收帳款入帳後始
    得付款，嗣後則拒不付款且逃匿不知去向，丙○○始知受騙，共計以此方式詐取
    價值達新台幣（下同）六十八萬元之檳榔（丙○○已交貨之檳榔為七十一萬二千
    六百六十二元，戊○○僅收受其中六十八萬元，其餘部分則因未領貨而未詐取得
    逞）。
  (2)自八十八年六月四日起，以電話訂貨方式，向在屏東縣內埔鄉龍泉村經營檳榔批
    發業之甲○○購買檳榔，雙方約定每寄送十次貨物即檢附請款單，由戊○○匯款
    至請款單上所載之帳戶，戊○○並於同年六月二十二日、二十三日，以匯款十五
    萬、五萬元支付同年六月四日至十六日間貨款之方式取信甲○○，使甲○○不疑
    有他陷於錯誤，均依約將檳榔送往臺中縣潭子鄉某貨運站交由戊○○收受，詎戊○○收受貨物後，則逃匿不知去向，甲○○始知受騙，共計以此方式詐取六月十
    七日至七月十六日間所交易價值達三十萬五千八百三十五元之檳榔（詳細訂貨日
    期、數量及價格如附表二所示）。
二、案經丙○○、甲○○訴由臺灣屏東地方法院檢察署檢察官偵查起訴。
    理  由
一、訊據被告戊○○固供承有於右揭時地，先後向丙○○、甲○○購買如附表一、二
    所示之檳榔，且至今均未支付貨款等情，惟矢口否認有何詐欺取財之犯行，辯稱
    ：伊因遭人倒帳，且於九二一地震中房子倒塌，致經濟陷入困難，並非故意逃避
    債務，況伊始終不知甲○○有向伊催討貨款，而丙○○雖曾來找過伊，但雙方並
    未碰面，不能因此遽認伊自始有何詐騙意圖云云，惟查：
  (一)右揭事實，業據告訴人丙○○、甲○○於偵查中指訴綦詳，復於本院審理中結證
    明確，並有告訴人等所提出之檳榔交易明細單各一份（即判決附表一、二內容）
    、丙○○寄發之存證信函一紙在卷可稽。被告雖辯稱：當時與丙○○並未約定如
    何付款，而甲○○亦未交付帳單予伊云云，然證人丙○○證稱：伊與被告係約定
    每十天付一次貨款，被告並同意以匯款方式支付，起初以電話向被告催討貨款時
    ，被告均稱須待其他帳款入帳後始有資金支付而要求寬延期限，然嗣後電話則無
    法接通，伊前往台中被告租屋地點找人，亦無所獲等語（見本院卷第六三至六四
    頁）、甲○○證稱：伊與被告約定每寄送十次檳榔即檢附請款單，由被告匯款至
    請款單上所指定之帳戶付款，被告亦曾以此方式匯款二十萬元支付貨款，然其後
    初改稱需慢幾天再付，嗣則無法接通電話，伊曾親自北上台中找被告，找不到人
    等語（見本院卷六九至七○頁），且衡諸常情，從事商場買賣之當事人對於標的
    物如何給付、價金如何支付等交易事項，縱未行諸書面立約，亦當於口頭詳加約
    定，況告訴人等與被告相隔二地，更無從以「銀貨兩訖」之方式確保自身權益，
    從而，雙方於訂貨時必將交付檳榔、支付貨款之方式言明在先，方屬合理。再者
    ，被告既不否認曾匯付部分貨款予甲○○，其對於如何向甲○○清償貨款之方式
    ，亦難諉為不知，是其前開辯解，已難採信。
  (二)又被告辯稱：伊於同時期因遭人倒帳始無法支付貨款，且已將部分貨款匯予甲○○，並非自始即有詐欺意圖云云，然證人即介紹丙○○與被告交易之乙○○於本
    院審理中證稱：伊於八十五年間開始向被告購買荖花、檳榔葉，雙方交易迄至八
    十八年九二一地震前，之後因叫貨找不到被告，復知悉被告未給付丙○○貨款之
    事，遂不再與被告往來。伊均簽發支票予被告支付貨款，從未跳票，而丙○○出
    售檳榔予被告之期間，伊與被告間亦有交易持續進行等語（見本院卷第一一七至
    一二○頁），證人即介紹被告與甲○○交易之丁○○證稱：伊於八十八年九二一
    地震前曾向被告購買荖花，雙方交易達二個多月，合計價款約十幾萬元，已全數
    付清等語（見本院卷第一四○至一四一頁），堪認被告於本件交易之前後時期，
    仍有小部分收入來源，倘非因經濟狀況早已達入不敷出之窘境，豈有未將已入帳
    之資金先行清償告訴人等之理？且其自偵查迄至本件審理終結前，始終無法提出
    任何證據證明確因他人積欠其貨款致無力清償告訴人等，足徵其向丙○○訛稱因
    無帳款收入而要求寬延期限乙節，無非搪塞之詞，至其先行支付小額貨款予甲○○之舉，亦屬為取信甲○○以圖後續大量訂購檳榔之施詐手段，不足為有利其之
    認定。
  (三)被告復辯稱：甲○○始終未向伊催討貨款，而丙○○雖曾來找過伊，但雙方並未
    碰面，不能因此即認伊係蓄意詐騙云云，然證人丙○○、甲○○已證稱：被告行
    動電話嗣後即無法接通，渠二人亦曾北上中部找尋被告均無所獲等語詳如上述，
    堪認被告詐得檳榔後，為逃避債務，乃斷絕對外聯繫，致告訴人求償無門，且被
    告供稱：伊於本案發生前，已從事檳榔荖花買賣之生意達四、五年之久，當時與
    交易相對人係一個月結算一次金額，伊會向買方收錢，並向賣方繳付價款等語不
    諱（見本院卷第一二○至一二一頁），足見被告於生意往來正常之時期，亦均按
    期向他人收受、償付貨款，準此，其既已取得告訴人等寄送交付之檳榔，豈有不
    知必因此積欠對方貨款之理？是其執告訴人等未親自向伊催討因而不知有積欠債
    務云云置辯，顯屬推託之詞，委無可採。
  (四)再者，一般商業經營者，對於本身財務狀況應甚為明瞭，斷無可能於短短一、二
    個月內，即由支付能力正常、資金往來頻繁之情況，瞬間陷入無資力之困境，參
    酌被告坦承其已將購自丙○○、甲○○之檳榔轉售他人，然遭對方倒帳，始無法
    支付貨款等語在卷（見偵緝字卷第四三頁），益見被告與丙○○、甲○○訂貨之
    初，已乏充裕資金支應貨款，是在此情況下，其理當依據當時之經濟條件，隨時
    評估支付能力以審慎訂貨，方為正當經商之道，然被告竟陸續向告訴人等訂購價
    值高達幾十萬之大宗檳榔後，旋即逃匿不知去向，實與商場上之正常交易大相逕
    庭。此外，復經本院函查被告財產狀況，被告嗣於八十九年至九十一年間，因受
    僱於祐勝工業社工作而領有薪資，有財政部財稅資料中心九十三年六月二十五日
    資五字第九三○七二九○○號函所附報稅資料附卷可佐（見本院卷三五至四案二
    頁），被告對此亦不否認（見本院卷第一四五頁），顯見被告之償債能力應有所
    改善，詎其始終未與告訴人等聯絡，且自告訴人提出告訴，迄至本院審理終結前
    ，仍分文未清償欠款，是被告自始即有詐欺之不法意圖，昭昭甚明。綜上調查結
    果，本件事證明確，被告犯行洵堪認定，應依法論科。
二、查被告戊○○隱匿其經營不善陷於資力不足之狀況，仍以佯稱尚有能力付款及支
    付小額貨款之方式取信於告訴人等而施用詐術，使告訴人等陷於錯誤交付大批貨
    物後，旋即逃匿不知去向，核其所為，係犯刑法第三百三十九條第一項之詐欺取
    財罪，又其向丙○○詐訂貨物未領取之部分，則係犯刑法第三百三十九條第三項
    、第一項之詐欺取財未遂罪。起訴書雖誤認被告詐得丙○○之檳榔共計達七十一
    萬二千六百六十二元，然證人丙○○已證稱：本件經被告領貨之部分僅有六十八
    萬元業如上述，且經檢察官於審理中當庭更正（見本院卷第一四七頁），附此敘
    明。被告先後多次詐欺取財既遂、未遂之犯行，時間緊接，方法相同，觸犯構成
    要件相同之罪，顯係基於概括犯意反覆為之，應依刑法第五十六條連續犯之規定
    ，從一重論以詐欺取財既遂罪，並加重其刑。爰審酌被告前於七十八年間有竊盜
    前科（有卷附臺灣屏東地方法院檢察署刑案資料查註紀錄表、臺灣高等法院被告
    全國前案紀錄表可參），犯罪動機、目的、詐取財物之價值合計將近百萬元，對
    告訴人財產造成損害非輕，且犯後否認犯行，迄未與告訴人達成和解等一切情狀
    ，量處如主文所示之刑。檢察官雖當庭從重求處有期徒刑一年六月，然斟酌本案
    情節及被告手段，認其惡性尚非甚為重大並審酌上開一切情狀，認量處如主文所
    示之刑已足收懲儆之效，併此敘明。
據上論斷，應依刑事訴訟法第二百九十九條第一項前段，刑法第五十六條、第三百三
十九條第一項，罰金罰鍰提高標準條例第一條前段，判決如主文。
本案經檢察官蔡榮龍到庭執行職務
中      華      民      國     九十三    年     十二     月     三      日
                                    臺灣屏東地方法院刑事第四庭
                                        審判長法  官  莊鎮遠
                                              法  官  王以齊
                                              法  官  劉敏芳
右正本證明與原本無異。
如不服本判決應於收受本判決送達後十日內向本院提出上訴書狀，其未敘述上訴理由
者，並得於提起上訴後十日內向本院補提理由書狀（均須按他造當事人之人數附繕本
）「切勿逕送上級法院」
                                              書記官  許倬維
中      華      民      國     九十三    年     十二     月     六     日
附錄本案論罪科刑法條：
刑法第三百三十九條第一項：
意圖為自己或第三人不法之所有，以詐術使人將本人或第三人之物交付者，處五年以
下有期徒刑、拘役或科或併科一千元以下罰金。
